臺灣桃園地方法院刑事判決　　　　　　　96年度訴字第1061號
公　訴　人　台灣桃園地方法院檢察署檢察官
被　　　告　乙○○
選任辯護人　江仁俊律師
上列被告因偽造文書案件，檢察官原聲請以簡易判決處刑（94年
度偵字第21683 號），經本院改適用通常程序審理，茲判決如下
：
    主  文
乙○○無罪。
    理  由
一、公訴意旨略以：被告乙○○於民國92年12月間成立「世桓工
    程顧問有限公司桃園實驗室（下稱世桓桃園實驗室）」，而
    後該實驗室係登記於丙○○之「聖壹實業有限公司（下稱聖
    壹公司，即告訴人）」之下，名為「聖壹實業有限公司世桓
    桃園實驗室」，詎料乙○○竟基於偽造文書之犯意，於不詳
    時間、地點，偽刻丙○○及「聖壹公司」之印章後，蓋用於
    實驗室異動申請書及其所附之協議書上，並在異動申請書及
    協議書上偽簽丙○○之簽名，再於93年7 月1 日持該偽造之
    異動申請書向「財團法人全國認證基金會」中華民國實驗室
    認證體系申請實驗室異動，將該實驗室所屬機構異動為乙○○之「富捷顧問有限公司（下稱富捷公司）」，足生損害於
    丙○○與「聖壹公司」，因認被告乙○○涉犯刑法第216 條
    、第210 條之行使偽造私文書罪嫌等語。
二、按犯罪事實應依證據認定之，無證據不得認定犯罪事實，又
    不能證明被告犯罪者，應諭知無罪之判決，刑事訴訟法第15
    4 條第2 項、第301 條第1 項分別定有明文。訊據被告乙○○固坦認其為「世桓桃園實驗室」之負責人，該實驗室初始
    向「財團法人全國認證基金會」申請中華民國實驗室認證體
    系之認證時，係以「聖壹公司」名義為申辦機構，待通過認
    證後，其復於93年7 月1 日利用「聖壹公司」之名向該基金
    會提出認可實驗室異動之申請，異動申請書內附協議書上之
    「聖壹公司」印文係其所蓋，「聖壹公司」負責人丙○○之
    印文及簽名，亦係其蓋印、代簽等情不諱，其於警詢時亦供
    明：（異動申請書及所附之協議書上之丙○○簽名由何人所
    簽署？）是我代替丙○○簽立等語無隱，惟堅詞否認有何偽
    造暨行使偽造私文書之犯行，辯稱「世桓桃園實驗室」與「
    聖壹公司」間為各自獨立之個體，不相隸屬，本即無任何權
    利、義務關係存在，僅係暫時借用「聖壹公司」之名義辦理
    認證事宜，當初投資經營實驗室之各股東且已議定爾後將自
    組公司以為該實驗室之經營主體，因之，嗣實驗室之原始股
    東成員乃依此決議合資設立「富捷公司」，自「富捷公司」
    成立後，隨以「富捷公司」為該實驗室之經營主體，而於「
    富捷公司」設立之前暫借「聖壹公司」名義經營期間，丙○○及林女之夫亦為「聖壹公司」總經理之甲○○曾授權刻製
    「聖壹公司」大、小章以供「世桓桃園實驗室」各項業務推
    展之用，林女並促請儘快自行成立公司暨辦理更名手續，速
    將經認證實驗室之機構名稱更換為自設公司之名稱俾省去「
    聖壹公司」之煩費，是以俟「財團法人全國認證基金會」於
    93 年6月1 日來函表明認可認證後，「富捷公司」旋於同年
    月5 日召開股東會決議立即辦理實驗室經營機構名稱更名為
    「富捷公司」之異動申請手續，其方依丙○○之先前承諾及
    股東會之決議如斯辦理，其並無偽造復行使偽造異動申請書
    、協議書之犯意及行為等語。
三、經查，證人即「世桓桃園實驗室」之原始股東亦為「富捷公
    司」股東並曾在該實驗室任職之蔣忠成於本院調查時結證稱
    ：（請看桃園市新成立實驗室股東會議提案二，這實驗室有
    命名為世桓工程顧問有限公司桃園實驗室，發票抬頭公司行
    號另取，是何意？）因為他們不願意用世桓，要去認證時我
    們沒有設立公司，所以我們那時時間很趕，趕著認證，但是
    沒有公司行號，所以就先暫用世桓工程顧問有限公司桃園實
    驗室的名稱‧‧‧（是否是簡稱為世桓桃園實驗室？）對‧
    ‧‧我們當初送審時是以聖壹實業有限公司的名義送‧‧‧
    （在九十三年六月五日是否有召開這次會議？）有‧‧‧（
    請看辦法二，聖壹實業有限公司負責人丙○○女士曾允諾，
    世桓桃園實驗室成立後可進行公司行號之變更，就這部分丙○○同意變更，你有無聽過丙○○說他同意變更？）有‧‧
    ‧他是說因為那個聖壹公司是他的，他也是希望我們趕快成
    立一家公司，把名義趕快換回我們自己的公司，他才不會那
    麼的麻煩‧‧‧（當時還有誰在場？）我、丙○○、甲○○
    、被告‧‧‧（請看辦法二第二行，所稱成立實驗室股東會
    議內容與實際營運，實與聖壹實業有限公司無關，是何意義
    ？）因為那時丙○○跟甲○○用聖壹我們都不知道，他也沒
    有跟我們講‧‧‧實驗室我們實際營運時，他們也都沒有參
    與‧‧‧（丙○○有無參與實驗室的營運？）沒有‧‧‧（
    平時實驗室的發文是有要呈報丙○○知悉？）不需要‧‧‧
    （實驗室本身的財務跟聖壹實業有限公司是分開的嗎？）對
    ‧‧‧（你如何知悉是分開的？）因為我在裡面作，有許多
    會計的帳我也需要簽名‧‧‧（這些會計帳是否要呈報聖壹
    實業有限公司辦理核銷？）不需要‧‧‧（你的實驗室的實
    際負責人是誰？）被告‧‧‧（請看辦法三，有提到說此會
    議經半數以上股東同意，將以正式書面向中華民國實驗認證
    體系，提出辦理更名作業，這是何意？）是股東的表決，就
    是要辦理更名，所有股東都同意‧‧‧（當時的決議有無說
    由何人去辦理？）乙○○‧‧‧（是否代表你們成立世桓實
    驗室並非他們世桓公司內部的一個單位？）不是‧‧‧（所
    以你們只不過是這些股東要合夥成立一個實驗室，然後要加
    入世桓實驗室的體系？）對‧‧‧（對外的招牌可能是掛世
    桓公司桃園實驗室，但實際上你們是一個獨立的個體，自己
    營運？）對‧‧‧（你們要否交給世桓公司固定的權利金？
    ）沒有‧‧‧（既然你們只是說是一個加盟體系，不是屬於
    世桓公司的一部份，你們就必須成立一個商號，這個商號可
    能是獨資或合夥，是否代表說你們在成立的時候，在召開成
    立股東會議時，是有打算將來成立一家公司，並以這家公司
    來承受這個實驗室的所有權利義務，並且對外營運？）對‧
    ‧‧（各股東間的態度是既然以「聖壹公司」名義辦了就繼
    續作，還是要成立一家公司？）要成立一家公司‧‧‧（故
    縱使聖壹公司的營業項目有實驗的項目，你們還是要成立一
    家公司以自己的公司為主體來經營實驗室？）對‧‧‧（聖
    壹公司只是一個過渡性質？）對‧‧‧我們有自己的章，我
    們也有聖壹的章‧‧‧（你是說你們這個實驗室本身就有聖
    壹公司的大、小章？）對，都有‧‧‧（章如何來的？）跟
    甲○○拿的‧‧‧（是甲○○拿過來的嗎？）不是跟他們拿
    ，應該是說我們有跟他們講‧‧‧就是甲○○、丙○○有跟
    乙○○還有我及其他的股東講，但不是全部，告知說我們可
    以自己去刻‧‧‧（所以代表說你們這個實驗室對外經營都
    是你們自己決定自己做主，不需經過聖壹公司丙○○同意？
    ）對‧‧‧（發票）我們自己開‧‧‧（發票哪裡來？）這
    個我不清楚，但開發票我有看過發票是聖壹的發票，而且是
    我們自己開的‧‧‧（所以財務上你們跟聖壹公司是各自獨
    立的？）對‧‧‧（既然財務上你們實驗室是獨立的，當初
    你們各股東所交付的股金以及在營運過程中需要所謂的金錢
    的支付，都是用什麼帳戶？）都是用我們自己的帳戶，就是
    公司的帳戶，我不知道是否為乙○○個人的帳戶，但是是他
    提供的‧‧‧（你所謂的公司的帳戶是指你們這個實驗室所
    用的帳戶？）是‧‧‧（所以你們這個實驗室的各種資金的
    收跟付，不是使用聖壹公司的帳戶？）對‧‧‧（錢都進到
    聖壹公司的帳戶？）廠商開票給我們，還是開聖壹公司，但
    是票是給我們，我們再向聖壹公司換，因為支票上面是聖壹
    ，我們拿票去跟聖壹換錢‧‧‧（既然是說丙○○他有請你
    們辦更名，後來為了成為這個實驗室的主體，你們有設公司
    嗎？）有，設了富捷顧問有限公司‧‧‧（你們實驗室所用
    的各項設備儀器或器材怎麼來的？）華禾，還有自己添購的
    ‧‧‧（那自己添購的部分，是誰出資？）我們跟甲○○都
    有，我們自己實驗室有買，甲○○也有，就是一些比較小的
    儀器‧‧‧（所謂甲○○也有，是他用股東的名義，還是用
    聖壹的名義去買的？）應該是用聖壹‧‧‧（所以你們實驗
    室所用的設備，不全然是你們自己的，有部分是聖壹的？）
    不是，是他們買的沒有錯，但我們有跟他們再結清‧‧‧（
    價值高嗎？）不高，大概都幾千塊‧‧‧（你們實驗室所用
    的各項設備器材儀器在權利歸屬上都是屬於你們實驗室所有
    ，與聖壹公司無關？）對等語（見本院壢簡字第518 號卷96
    年3 月19日訊問筆錄），此外，復有於93年6 月5 日召開，
    決議將實驗室之經營機構名稱由「聖壹公司」申請更名為「
    富捷公司」之股東會議紀錄1 份存卷可佐（見偵字卷第12頁
    ）。另證人即曾在該實驗室任行政會計之王曉嵐亦於本院調
    查時結證稱：九十三年的二月五日（到職）‧‧‧我的老闆
    是乙○○，我不曾在世桓公司任職過。應該算是有在世桓桃
    園實驗室工作。我的老闆並非世桓公司的甲○○‧‧‧（何
    時離職？）九十五年的過年後吧‧‧‧（妳在擔任會計期間
    ，實驗室的財務報表、會計表冊，是否需要呈報聖壹公司辦
    理核銷？）不需要‧‧‧（實驗室的員工薪水是聖壹公司發
    的嗎？）不是‧‧‧（是由誰發的？）林先生‧‧‧（林先
    生是用何公司的名義發的？）富捷顧問有限公司‧‧‧（富
    捷公司的轉帳存摺，有無看過？）有‧‧‧（妳知道這轉帳
    存摺是誰去辦的？）我‧‧‧我等到富捷公司的營利事業登
    記證下來，被告帶著我到銀行去開戶‧‧‧（妳看這些扣繳
    憑單是富捷公司給實驗室的員工的扣繳憑單嗎？）對，這些
    都是富捷公司的員工‧‧‧（由這些扣繳憑單、薪資明細還
    有轉帳存摺可以顯示說，實驗室的薪水都是由被告以富捷公
    司的名義支付薪水？）對‧‧‧（實驗室員工的勞、健保費
    用呢？）也是由富捷公司出的‧‧‧（實驗室的所有儀器設
    備是屬於實驗室所有還是聖壹公司的？）屬於實驗室所有‧
    ‧‧（實驗室的財務是否獨立，與聖壹公司無關？）是的，
    與聖壹公司無關‧‧‧（聖壹公司的負責人丙○○有無參與
    實驗室的經營？）沒有‧‧‧（妳剛才說的文書報告還有文
    書處理，是否要呈報丙○○知道？）不用‧‧‧（實驗室的
    實際負責人是誰？）乙○○‧‧‧（實驗室的實際經營是否
    就是與聖壹公司無關？）對‧‧‧（妳剛才提到富捷公司的
    帳戶是在富捷公司的營利事業登記證申請出來後，才由被告
    帶著妳去銀行開戶，但是根據富捷公司的登記資料，公司的
    登記時間是在九十三年三月二十六日，另外富捷公司的營利
    事業登記證所載的日期是九十三年的四月份，但是妳剛才有
    提到說是在九十三年的二月間就到世桓桃園實驗室任職了，
    那二月份及三月份的薪水是用何名義支付的？）是乙○○領
    現金出來給我去付的‧‧‧（他這個錢是從何帳戶領出來的
    ，妳知道嗎？）要問他本人才知道‧‧‧（妳的意思是說以
    富捷公司的名義開立帳戶後，有關員工薪資的發放部分才是
    用轉帳的？）對‧‧‧（二月、三月甚至四月份妳在製作這
    些報表時，是用何名義來製作的？）證人答就是用乙○○，
    因為當時我就已經知道有富捷公司的名稱，他們名稱已經想
    好了，只是尚未辦登記‧‧‧（妳是否知道世桓桃園實驗室
    跟世桓公司是何關係？）其實正常來說是沒關係‧‧‧因為
    世桓他本身是世桓工程顧問有限公司，世桓桃園實驗室他是
    用聖壹公司的名義去申請的，兩個是不同的公司‧‧‧（那
    聖壹公司跟世桓桃園實驗室是何關係？）應算是借用關係‧
    ‧‧借他們公司的名稱讓我們可以到基金會辦理認證‧‧‧
    （有關人事、財務、營運跟聖壹有無關係？是否要透過聖壹
    公司來管理？）不用‧‧‧（所以你們人事自主，都是由乙○○自己決定，丙○○管不到？）對‧‧‧（那財務呢？）
    一樣‧‧‧我是管做帳兼出納‧‧‧（這樣子的話，在富捷
    公司的銀行存款戶尚未開立之前，你們公司是用何名義的帳
    戶來做收支之用？）當時現金就是我們自己收‧‧‧（當時
    你們實驗室沒有在銀行開立帳戶嗎？）沒有‧‧‧（收到現
    金如何處理？）我們會放在公司裡面，大筆金額才交給乙○○‧‧‧（妳要付款的話是要跟誰請款？）跟林先生請款‧
    ‧‧（你們在富捷公司的帳戶開立之前，你們付款都用現金
    嗎？）對‧‧‧（富捷公司的帳戶幾乎是在九十三年四月八
    日所開的，是否如此？）對‧‧‧（富捷公司的帳戶開立之
    後，有關這個實驗室資金的收付都是透過這個帳戶來收支嗎
    ？）對‧‧‧（你們不使用支票嗎？）使用啊，但是我們的
    支存戶不是安泰銀行的活期存款戶，是因為乙○○認為安泰
    銀行比較遠，所以在新竹國際商業銀行大竹分行再開了活期
    存款戶跟支存戶，都是以富捷公司的名義‧‧‧（妳何時看
    到該本存摺的？）好像是四、五月那時候‧‧‧（可是在你
    們富捷公司尚未成立之前，你們客戶付款未必都會付現金，
    若他們開支票該如何處理？）我們是借用聖壹實驗有限公司
    的發票，所以客戶若交付款項的話，是開聖壹公司‧‧‧（
    那你們如何領？）我把支票給丙○○，請他幫我轉現金給我
    ‧‧‧正常來說是兌現之後丙○○再把錢給我‧‧‧（匯款
    的話，有無此狀況？）我會貨款先讓他欠著，我會跟他們說
    公司上沒有帳號，等我們帳號出來後再匯‧‧‧（你們原本
    是掛聖壹公司的名義，對外交易比如說跟客戶簽約還是以聖
    壹公司的名義吧？）對‧‧‧（這時客戶付款時你們要開聖
    壹公司的發票？）對‧‧‧（發票誰開？）我開‧‧‧（妳
    剛才說妳有做文書報告，有無對外行文？）有啊‧‧‧（有
    無需要用到聖壹公司的大、小章的印文？）有啊‧‧‧（章
    呢？）也是林小姐給我們的，但不是他們登記的大、小章‧
    ‧‧（那妳如何知道說大、小章是丙○○交出來的？）我是
    聽乙○○及甲○○在講話的過程中，我記得就是丙○○拿發
    票章，並在教我如何開發票的時候，當時乙○○跟甲○○就
    在旁邊，乙○○有提到公司要發文的話要怎麼辦，甲○○就
    說不然就去刻一個‧‧‧（富捷公司成立之後，你們也開了
    富捷公司的帳戶之後，有關發票的部分還是開聖壹公司的發
    票嗎？）沒有，開富捷公司的發票‧‧‧（從四月份開始就
    是開富捷公司的發票？）好像是，從富捷公司申請下來後就
    是開富捷公司的發票‧‧‧（妳兼出納，付款的部分有無包
    括購置辦公用品及實驗室所需的各項設備？）有‧‧‧（發
    票的買受人寫誰？）因為我們不知道富捷公司的統編，是開
    聖壹公司‧‧‧（在富捷公司尚未正式登記成立之前是開聖
    壹公司，在富捷公司正式登記成立之後是開富捷公司，是否
    如此？）對‧‧‧（向外採購生財器具及儀器設備，是由誰
    負責去洽購的？）乙○○‧‧‧（不是由甲○○或丙○○嗎
    ？）我知道的都是由乙○○去洽購的‧‧‧（那付款都是由
    妳這邊付？）對‧‧‧（有無是聖壹公司先自行出資購買設
    備或實驗室需要的生財器具後，然後轉到你們的實驗室來？
    ）大量的生財器具沒有，小的文具用品有，另儀器設備沒有
    ‧‧‧（這種情況之下，那些由聖壹公司所移撥過來的文具
    用品是賣給你們或是送給你們？）算是賣給我們，因為他幫
    我們買之後，還是會跟我們算錢‧‧‧（你們以聖壹公司為
    銷貨人的名義所開給客戶的發票，或者是你們的供應商以聖
    壹公司為買受人的名義所開給你們的發票，你們會交給聖壹
    公司嗎？）會啊‧‧‧因為他們要做帳‧‧‧（營業稅怎麼
    辦？）由我們付，丙○○會先幫我們墊付我們應該負擔的營
    業稅，然後他再跟我們算等語（見本院壢簡字第518 號卷96
    年4 月9 日訊問筆錄）。渠二人述明不論係財務、人事、營
    業等各項，該實驗室皆獨立於「聖壹公司」之外，與「聖壹
    公司」胥不相統屬，毫不相干，負責人係被告乙○○，既非
    丙○○亦非甲○○，各種設備、儀器亦均屬實驗室所有，「
    聖壹公司」僅係過渡時期暫時借用之名義，借名經營期間，
    甲○○、丙○○曾授權自刻「聖壹公司」之大、小章俾便實
    驗室推展業務之用等情，悉相一致，再徵之：
（一）證人即「聖壹公司」負責人丙○○於本院審理時亦結證稱
      ：（實驗室平時對外發文是否要給你看過？）他沒有讓我
      看過‧‧‧我沒有要求‧‧‧就是還沒有辦理變更名義之
      前，他所有的發票都有交給我們公司記帳‧‧‧（變更之
      後呢？）就沒有了‧‧‧（實驗室成立之後，你有無參與
      實驗室的經營？）沒有‧‧‧進項及銷項發票他（指王曉
      嵐）都有給我，以外跟會計有關的其他表單簿冊，他都沒
      有給我‧‧‧他（指甲○○）個人去跟他們談，但當初沒
      有一個公司的名稱，故我們就是用聖壹的公司名義去成立
      一個實驗室‧‧‧（聖壹公司投資多少錢？佔百分之幾的
      股份？）聖壹公司沒有出錢‧‧‧（還是你根本就不管這
      個實驗室的業務？）我沒有經營‧‧‧（那世桓桃園實驗
      室以聖壹公司名義經營期間，要僱哪些員工，要事先經過
      你的同意嗎？）他們沒有經過我的同意，因為我們已經委
      託林先生經營，故應該是不用‧‧‧（世桓雖是掛聖壹公
      司的名義，但他的業務、財務、人事這三項，事實上是獨
      立的，不受聖壹公司的管制？）是‧‧‧（那麼是因為他
      們既然是以聖壹公司的名義向外面從事各項交易，當然進
      項發票跟銷項發票都是開聖壹公司的名義，故這些發票當
      然是要交給聖壹公司去記帳，是否如此？）是‧‧‧（王
      曉嵐他上次在本院作證時候，他講說實驗室的財務是獨立
      的，跟聖壹公司無關，聖壹公司的負責人丙○○，沒有參
      與實驗室的經營，文書報告跟文書處理也不需要陳報給丙○○知道，對此有何意見？）聽起來是沒錯等語（見本院
      96年6 月11日審判筆錄第4 頁、第5 頁、第6 頁、第7 頁
      、第9 頁、第13頁、第14頁），即亦述明「聖壹公司」並
      未投資該實驗室，僅因投資實驗室之股東尚未成立公司，
      故先用「聖壹公司」之名義，惟該實驗室之人事、財務、
      業務均獨立於「聖壹公司」，不受「聖壹公司」之管制，
      其亦不曾參與實驗室之經營等情，核與證人蔣忠成、王曉
      嵐二人所述相符。
（二）「聖壹公司」曾提供發票予該實驗室之會計王曉嵐使其自
      行簽發，惟僅使用二期即迄93年4 月間止，此情亦據證人
      丙○○於本院審理時陳明（見本院96年6 月11日審判筆錄
      第8 頁、第11頁），另佐以告訴人提告時所出具以「聖壹
      公司」為名然係有關該實驗室業務之發票，其中最晚1 張
      之簽發日期為93年4 月4 日（見發查字卷第75頁），嗣即
      無以「聖壹公司」所開立之發票，爾後則皆用「富捷公司
      」之發票，「富捷公司」復於93年4 月8 日自行申請銀行
      帳戶使用，此復有被告所提之發票及「富捷公司」在新竹
      國際商業銀行大竹分行申設帳戶之存摺等影本資料附於本
      院卷可憑。次查，「富捷公司」係於93年3 月26日完成設
      立登記，同年4 月5 日辦妥營利事業登記，有該公司之台
      北縣政府營利事業登記證影本（見偵字卷第149 頁）及公
      司設立登記表影本（見本院壢簡字第518 號卷）各1 份在
      卷可按，綜此觀之，自93年4 月間「富捷公司」辦妥各項
      登記手續後，該實驗室確隨以「富捷公司」為經營主體而
      不再援用「聖壹公司」名義對外從事各項交易之情，稽此
      亦見證人王曉嵐之此部分證述屬實。再者，「聖壹公司」
      之丙○○既會提交發票供該實驗室自行簽發，其目的無非
      在使實驗室以「聖壹公司」名義經營期間得便利營運，況
      「聖壹公司」係設址在台北縣汐止市○○路150 巷18號1
      樓，有卷存「聖壹公司」變更登記表可證（見發查字卷第
      108 頁），該實驗室之營業所則係桃園縣蘆竹鄉○○路○
      段349 號，二地相隔甚遠，抑且，事業體對外進行各項交
      易，不論進、銷，皆時常依個案之需簽訂契約、文件或行
      文，諸此書面率須蓋用公司及負責人之章，然文件格式未
      必均同，猶無法如發票般事先蓋妥印文，惟丙○○既未與
      聞該實驗室之事務，因之，依商業慣例，即便係另立之分
      支機構，在有地域阻隔之情況下，該分支機構本身亦會備
      妥一套公司之大、小章，不論係經授權刻製或總機構提供
      ，俾便利業務推展之用，衡此，分支機構既屬如此，則完
      全獨立之該實驗室又豈有唯獨不然之理？是以同為便利該
      實驗室業務之推展，丙○○或甲○○授權該實驗室自行刻
      製「聖壹公司」大、小章1 套以因應平時業務之需，要與
      商業慣例相符，佐此狀，尤顯證人蔣忠成、王曉嵐2 人之
      此部分證詞為真。
（三）為合資成立「世桓桃園實驗室」，創始股東係於92年12月
      1 日召開第一次股東會，會中決議「本實驗室命名為世桓
      工程顧問有限公司桃園實驗室‧‧‧發票抬頭、公司行號
      另取」，至該實驗室之原始股東則為林振捷、甲○○、乙○○、蔣忠成、賀治台、張金柱、陳友義、閻冠州等8 人
      之情，有該次股東會議紀錄、世桓桃園實驗室股東名冊各
      一份存卷足按（見發查字卷第104 頁、第105 頁），且所
      謂「發票抬頭、公司行號另取」，係指各股東爾後將再合
      組一家公司以為該實驗室之經營主體斯意，此復據證人甲○○於本院審理時結證稱：（是否代表你們當初股東談好
      再合組另一家公司，當作這個實驗室的主體？）是等語極
      明（見本院96年6 月11日審判筆錄第25頁），再者，設立
      登記於93年3 月26日之「富捷公司」，董事為乙○○，股
      東則有林振捷、丙○○、蔣忠成、賀治台、張金柱、陳友
      義、閰冠州乙節，並有前述卷存之該公司設立登記表可循
      ，其中除丙○○外，餘7 人皆為「世桓桃園實驗室」之原
      始股東，但甲○○與丙○○既為夫妻關係，顯見係以丙○○代替甲○○俾保留甲○○對「富捷公司」及「世桓桃園
      實驗室」所握有之股權，由是，足徵「富捷公司」即為依
      首次股東會決議所設立而屬該實驗室創始股東全員擁有完
      整之權利並欲以之充為實驗室經營主體之公司。又如前述
      ，實驗室既獨立於「聖壹公司」自行其事，不受該公司之
      干預及管制，迄「富捷公司」成立後，該實驗室即以「富
      捷公司」之名對外營運，不再使用「聖壹公司」，據此要
      堪認「聖壹公司」僅屬實驗室股東自組之公司尚未成立前
      之過渡期間，暫時借用之名義，如是而已，酌此尤彰顯證
      人蔣忠成、王曉嵐2 人之此部分證述胥合於實情。職是，
      既屬暫借名稱之性質，「聖壹公司」對該實驗室並無任何
      權利存在，既不能分享該實驗室之經營利潤，亦無收取所
      謂「名稱使用費」，反而因名義出借之故，或須承擔該實
      驗室對外所負之債務，此情並據證人甲○○於本院審理時
      結證甚明（見本院96年6 月11日審判筆錄第18頁、第26頁
      、第29頁），換言之，該實驗室續用「聖壹公司」之名義
      ，對「聖壹公司」僅存百害卻無一利，因之，實驗室之合
      夥股東既有意自組公司自擔各項權責，「聖壹公司」之負
      責人丙○○對此當然求之不得，以免夜長夢多，尾大不掉
      ，從而其促請實驗室之負責人即被告乙○○儘速如是辦理
      ，核與常情無違，據此亦見證人蔣忠成證稱：（丙○○）
      他是說因為那個聖壹公司是他的，他也是希望我們趕快成
      立一家公司，把名義趕快換回我們自己的公司，他才不會
      那麼的麻煩等語，殊為真確。
    綜稽上陳各節，堪認證人蔣忠成、王曉嵐2 人所述諸情皆實
    ，殊值採信，據而亦徵被告之辯解屬實，堪信無疑。證人丙○○、甲○○於本審理時結證稱並未授權被告自刻「聖壹公
    司」之大、小章暨未同意被告辦理更名手續云云，胥與卷存
    證據資料及常理不符，顯為違實之詞，非可採信。據上，甲○○、丙○○既授權被告自行刻製「聖壹公司」之大、小章
    俾便利「世桓桃園實驗室」業務之推展，丙○○復曾允諾甚
    且催促被告儘快自設公司速辦更名以省去「聖壹公司」之煩
    費，是以嗣被告基於丙○○之促請並透過「富捷公司」即「
    世桓桃園實驗室」股東之決議，蓋用經授權刻製之印章暨代
    丙○○簽名，其主觀上顯乏偽造及行使偽造私文書之犯意，
    客觀上亦無此行為，況「世桓桃園實驗室」本即獨立於「聖
    壹公司」之外，各項設備、儀器均屬實驗室所有，與「聖壹
    公司」毫無關連，該實驗室之人事、財務、業務皆不受「聖
    壹公司」之管制，「聖壹公司」之負責人丙○○亦不能與聞
    干預其事，「聖壹公司」猶未能由該實驗室之營運分享利潤
    ，復無收取「名稱使用費」，反而或須負擔該實驗室以「聖
    壹公司」之名對外交易所生之債務，仍使該實驗室徒留其名
    ，對「聖壹公司」僅有百害卻無一利，抑且，待「富捷公司
    」設立後，該實驗室隨以「富捷公司」之名對外營業而由投
    資之股東自擔權責，自嗣與「聖壹公司」更宛若陌路，早已
    分道揚鑣，因之，將實驗室之經營機構由「聖壹公司」更名
    為「富捷公司」，要屬更確切符合實際權、義歸屬狀態之舉
    ，不僅可保障與之交易之不特定對象，申言之，即大眾之交
    易安全，對「聖壹公司」而言，當衹有百利且實無一害，此
    再徵之經本院數度詢以「如此更名對聖壹公司有何不利？」
    ，證人甲○○反覆長考思索後，僅能答稱：我現在想不出來
    等語益明（見本院96年6 月11日審判筆錄第30頁），從而被
    告所為顯不生損害於「聖壹公司」、丙○○或大眾之利益，
    核與偽造及行使偽造私文書罪之成立須有「足生損害於公眾
    或他人」之要件有間，殊難繩以本罪之責，依法自應為無罪
    之諭知。
四、本件檢察官原聲請以簡易判決處刑，惟經本院認有刑事訴訟
    法第451 條之1 第4 項但書第3 款所定之情形，依同法第45
    2 條規定，自應改適用通常程序審判之，末此敘明。
據上論斷，應依刑事訴訟法第452 條、第301 條第1 項，判決如
主文。
本案經檢察官郝中興到庭執行職務。
中　　華　　民　　國　　96　　年　　6 　　月　　25　　日
                  刑事第十一庭  審判長法　官　蔡榮澤
                                      法  官  林蕙芳
                                      法  官  魏于傑
上正本證明與原本無異。
如不服本判決，應於收受本判決後10日內，向本院提出上訴書狀
，其未敘述上訴理由者，並得於提起上訴後10日內，向本院補提
理由書狀（均須按他造當事人之人數附繕本），「切勿逕送上級
法院」。
                                      書記官  王峻宏
中　　華　　民　　國　　96　　年　　6 　　月　　25　　日
